【裁判字號】    95,訴,142
【裁判日期】    950825
【裁判案由】    違反稅捐稽徵法等
【裁判全文】
臺灣臺北地方法院刑事判決               95年度訴字第142號
公  訴  人  臺灣臺北地方法院檢察署檢察官
被      告  丙○○  41歲民.
上列被告因違反稅捐稽徵法等案件，經檢察官聲請以簡易判決處
刑（94年度偵字第21935號），由本院改依通常程序審理，本院
判決如下：
    主  文
丙○○共同行使從事業務之人，明知為不實之事項，而登載於其
業務上作成之文書，足以生損害於公眾及他人，處有期徒刑月
，如易科罰金，以銀元佰元即新臺幣玖佰元折算壹日。
    事  實
一、丙○○係設立於臺北市○○區○○路三六０之二號二樓之力
    共興業股份有限公司（下稱力共興業公司）之實際負責人（
    登記之名義負責人為蔡建福，九十一年九月四日變更登記負
    責人為丙○○），綜理力共興業公司之財務、帳務及業務等
    一切事務，並以在各年度就該公司前一年度之各項支出，填
    具各類所得扣繳暨免扣繳憑單，持向稅捐稽徵機關申報該公
    司於該年度所應繳納之營利事業所得稅為其附隨業務，為從
    事業務之人。於民國九十年十二月間，申報力共興業公司八
    十九年度之營利事業所得稅時，明知甲○○並未於力共興業
    公司任職領薪，依法不得申報薪資支出，竟因申報之支出費
    用不足，而與該時於力共興業公司任職負責該公司八十九年
    度營利事業所得稅申報事宜之乙○○（未據起訴）基於共同
    行使業務登載不實文書之犯意聯絡，由乙○○徵得與其等亦
    有犯意聯絡之友人甲○○（未據起訴）同意並告知身分證統
    一編號後，指示乙○○在其所填製業務上應作成之各類所得
    扣繳暨免扣繳憑單及營利事業所得稅申報書上，登載甲○○
    八十九年度於力共興業公司任職領薪新臺幣（下同）六十萬
    元（聲請簡易判決處刑書誤載為六萬元）之不實事項後，持
    交不知情之會計師向財政部臺北市國稅局行使申報力共興業
    公司八十九年度之營利事業所得稅，為期得以此不正當方法
    逃漏該公司八十九年度之營利事業所得稅，足以生損害於稅
    捐稽徵機關賦稅核課之正確性及公平性，惟因力共興業公司
    八十九年度營利事業所得稅尚未逾核定稅額，致實際上無逃
    漏稅額。嗣因甲○○於九十二年八月間接獲財政部臺灣省北
    區國稅局八十九年度未申報綜合所得稅核定通知書，追繳三
    萬九千七百二十元之綜合所得稅，具狀訴請偵辦後，始查知
    上情。
二、案經甲○○訴由臺灣板橋地方法院檢察署檢察官偵查後，呈
    請臺灣高等法院檢察署令准予移轉臺灣臺北地方法院檢察署
    檢察官偵查後，聲請簡易判決處刑，經本院改依通常程序審
    理。
    理  由
一、訊據被告丙○○對於上開犯罪事實坦承不諱，復據證人甲○○於偵查中證稱：渠於八十九年間，每日下午一時許起至下
    午五時許止，均在私立仁群安養院任職，未曾於力共興業任
    職領薪等語在卷（臺灣板橋地方法院檢察署九十二年度發查
    字第四六七九號卷第一八頁）等語在卷，並經於九十年十二
    月間，任職力共興業公司，負責填製力共興業公司八十九年
    度各類所得扣繳暨免扣繳憑單及營利事業所得稅申報等事宜
    之證人乙○○於本院審理時證述：「我應該是在八十九年、
    九十年離職的，就是最後一次報完稅離職的。」、「（甲○○在力共公司的八十九年度薪資是否妳幫她報的？）是，我
    只有幫她報過這一次。」、「（這一次報稅時甲○○實際上
    有無在力共公司上班？）沒有，因為當時會計師說費用不夠
    ，我就跟被告講看要不要找人頭還是怎樣想辦法報費用，後
    來我就找了我的朋友甲○○。」、「（當時甲○○有無同意
    妳這樣申報？）有。」、「（妳當時有把因為公司要報稅費
    用不夠，所以需要人頭來申報薪資支出，並要以她為人頭的
    這件事情明確的告訴甲○○嗎？）有。」、「（甲○○給妳
    什麼東西讓妳申報她的薪資所得？）身分證字號，因為我們
    是朋友所以我知道她的出生日期，她沒有把身分證給我，因
    為當時報稅的時間是十二月間還沒改成現在的五月間，所以
    我應該是在九十年十二月間接到會計師的通知費用不夠之後
    ，就跟甲○○講這件事情。」等語綦詳（本院卷第五二頁至
    第五三頁），此外，並有臺北市政府九十四年五月十六日府
    建商字第０九四０九一四八七００號函暨函覆之力共興業公
    司設立登記及歷次變更登記事項表各一份（九十三年度偵緝
    字第一五一四號卷第六三頁至第八三頁）、財政部臺灣省北
    區國稅局三重稽徵所九十二年十月十七日北區國稅三重二字
    第０九二一０二七０四九號函暨函覆之財政部臺灣省北區國
    稅局八十九年度未申報綜合所得稅核定通知書、違章案件罰
    鍰繳款書各一份、八十九年度綜合所得稅核定稅額繳款書二
    份（臺灣板橋地方法院檢察署九十二年度發查字第四六七九
    號卷第九頁至第一五頁）在卷可稽。據此，被告自白符實可
    採。
二、又被告係力共興業公司之實際負責人，平日除綜理該公司之
    財務、帳務等一切事務外，並負責就力共興業公司八十九年
    度之各項支出，指示證人乙○○填具各類所得扣繳暨免扣繳
    憑單及營利事業所得稅申報書，申報該公司該年度所應繳納
    之營利事業所得稅為其附隨業務之從事業務之人，其明知證
    人甲○○於八十九年度並未於力共興業公司任職領薪，仍分
    由證人乙○○徵得證人甲○○同意擔任虛報薪資之人頭後，
    指示證人乙○○填具八十九年度之各類所得扣繳暨免扣繳憑
    單及營利事業所得稅申報書，交由不知情之會計師持向稅捐
    稽徵機關申報力共興業公司該年度所應繳納之營利事業所得
    稅，予以行使之，其與證人乙○○、甲○○主觀上均有行使
    業務登載不實文書之犯意聯絡及行為分擔甚明。再被告與證
    人許淑平、甲○○此舉，影響稅捐稽徵機關賦稅核課之正確
    性及公平性，自足生損害於稅捐稽徵機關，亦堪認定。從而
    ，本件事證明確，應予依法論處。
三、按被告行為後，刑法部分條文業於九十四年一月七日修正，
    九十四年二月二日公布，九十五年七月一日施行，現行刑法
    第二條第一項規定：「行為後法律有變更者，適用行為時之
    法律。但行為後之法律有利於行為人者，適用最有利於行為
    人之法律。」，上開規定乃與刑法第一條罪刑法定主義契合
    ，而貫徹法律禁止溯及既往原則，係規範行為後法律變更所
    生新舊法律比較適用之準據法，是刑法第二條本身雖經修正
    ，但刑法第二條既屬適用法律之準據法，本身尚無比較新舊
    法之問題，應一律適用裁判時之現行刑法第二條規定以決定
    適用之刑罰法律，先予敘明。而本次刑法修正之比較新舊法
    ，應就罪刑有關之共犯、未遂犯、想像競合犯、牽連犯、連
    續犯、結合犯，以及累犯加重、自首減輕暨其他法定加減原
    因（如身分加減）與加減例等一切情形，綜其全部罪刑之結
    果而為比較（最高法院九十五年五月二十三日九十五年度第
    八次刑庭會議決議參照）。茲查：
  (一)刑法第二十八條共犯之規定，於修正前之規定為：「二人以
    上共同實施犯罪之行為者，皆為正犯」，修正施行後之規定
    則為：「二人以上共同實行犯罪之行為者，皆為正犯」，本
    條之修正理由係為排除陰謀共同正犯、預備共同正犯於本條
    所規定之正犯之外。本案被告與證人乙○○、甲○○就上開
    犯行間，係共同實行犯罪行為之共同正犯，適用修正施行前
    之刑法第二十八條規定論擬，並無不利於被告。
  (二)刑法第二百十六條、第二百十五條之行使業務登載不實之文
    書罪，法定刑為三年以下有期徒刑、拘役或五百元以下罰金
    ，而修正後刑法施行法增訂第一條之一規定：「中華民國九
    十四年一月七日刑法修正施行後，刑法分則編所定罰金之貨
    幣單位為新臺幣。九十四年一月七日刑法修正時，刑法分則
    編未修正之條文定有罰金者，自九十四年一月七日刑法修正
    施行後，就其所定數額提高為三十倍。但七十二年六月二十
    六日至九十四年一月七日新增或修正之條文，就其所定數額
    提高為三倍。」，另刑法第三十三條第五款修正為：「主刑
    之種類如下：五、罰金：新臺幣一千元以上，以百元計算之
    」，是依修正後之法律，刑法第二百十六條、第二百十五條
    所得科處之罰金刑最高為新臺幣一萬五千元、最低為新臺幣
    一千元。然依據被告行為時之刑罰法律，即罰金罰鍰提高標
    準條例第一條前段規定之提高倍數十倍及修正前刑法第三十
    三條第五款規定之罰金最低額一元計算，該罪之罰金刑最高
    為銀元五千元，最低額為銀元一元，若換算為新臺幣，最高
    額雖與新法同為新臺幣一萬五千元，然最低額僅為新臺幣三
    元。是以，比較上述修正前、後之刑罰法律，自以被告行為
    時之舊法對其較為有利，應適用修正前刑法第二百十六條、
    第二百十五條規定論處。
  (三)修正前刑法第四十一條第一項前段規定：「犯最重本刑為五
    年以下有期徒刑以下之刑之罪，而受六個月以下有期徒刑或
    拘役之宣告，因身體、教育、職業、家庭之關係或其他正當
    事由，執行顯有困難者，得以一元以上三元以下折算一日，
    易科罰金。」，該時易科罰金之折算標準，依修正前罰金罰
    鍰提高標準條例第二條前段（現已刪除）之規定，係就其原
    定數額提高為一百倍折算一日，亦即被告行為時之易科罰金
    折算標準，應以銀元三百元折算一日，經折算為新臺幣後，
    應以新臺幣九百元折算為一日。惟九十五年七月一日修正公
    布施行之刑法第四十一條第一項前段則規定：「犯最重本刑
    為五年以下有期徒刑以下之刑之罪，而受六個月以下有期徒
    刑或拘役之宣告者，得以新臺幣一千元、二千元或三千元折
    算一日，易科罰金。」，比較修正前後之易科罰金折算標準
    ，以九十五年七月一日修正公布施行前之規定，較有利於受
    刑人，自應依刑法第二條第一項前段，適用修正前刑法第四
    十一條第一項前段規定，定其折算標準。
四、核被告所為，係犯修正前刑法第二百十六條、第二百十五條
    之行使業務登載不實文書罪。其與證人乙○○、甲○○就上
    開行使業務登載不實文書之犯行間，均有犯意聯絡及行為分
    擔，均應依修正前刑法第二十八條規定，論以共同正犯。其
    等利用不知情之會計師將不實事項登載於其業務上作成之文
    書持以申報如附表一所示各該年度之營利事業所得稅，為間
    接正犯。其業務登載不實文書之低度行為，應為行使業務登
    載不實文書之高度行為所吸收，不另論罪。至起訴意旨認被
    告以不實事項申報力共興業公司八十九年度營利事業所得稅
    之不正當方法逃漏稅捐之所為，另涉犯稅捐稽徵法第四十七
    條第一款、第四十一條之公司負責人為納稅義務人以不正當
    方法逃漏稅捐罪嫌，因未逾該年度核定標準，縱有虛列證人
    甲○○薪資支出六十萬元，亦無應補稅額，是實際尚未生逃
    漏稅額之結果，業據公訴檢察官於本院審理中具狀撤回此部
    分之起訴在案，此有財政部臺北市國稅局九十三年五月十九
    日財北國稅審三字第０九三０二二八三五六號函及臺灣臺北
    地方法院檢察署檢察官九十五年度聲撤字第三號撤回起訴書
    各一份在卷可佐（臺灣臺北地方法院檢察署九十三年度他字
    第八八０號卷第七頁、第八頁；本院卷第一０頁），爰不另
    為無罪判決之諭知。爰審酌被告犯罪之動機、目的、手段，
    為逃漏稅捐，而行使業務登載不實之文書，影響稅捐稽徵之
    正確性及公平性，惟念其實際上未生逃漏稅額之結果，虛列
    證人甲○○薪資達六十萬元，所生危害及事後坦承犯行之態
    度等一切情狀，量處如主文所示之刑，並依修正前刑法第四
    十一條第一項前段規定，諭知易科罰金之折算標準。至被告
    所行使之業務上登載不實之文書即各類所得稅扣繳暨免扣繳
    憑單及營利事業所得稅結算申報書，雖均係被告犯本罪所用
    之物，惟業經被告行使而為財政部臺北市國稅局所有，已非
    被告所有，爰不予宣告沒收，附此敘明。
五、末按本件檢察官原聲請簡易判決處刑，惟經本院認有刑事訴
    訟法第四百五十一條之一第四項但書所定之情形，爰改依通
    常程序審判，併予敘明。
六、證人乙○○、甲○○與被告就上開行使業務登載不實文書犯
    行間，有犯意聯絡及行為分擔，其中證人甲○○同意擔任力
    共興業公司虛報薪資之人頭並告知身分證統一編號在先，又
    因遭追徵綜合所得稅而向臺灣板橋地方法院檢察署指稱不知
    遭力共興業公司虛報薪資一事，甚對力共興業公司該時之登
    記名義負責人蔡福建提出告訴，愚弄國家公權力及法紀，應
    由檢察官另行依法偵處。
據上論斷，應依刑事訴訟法第四百五十二條、第二百九十九條第
一項前段，刑法第二條第一項前段、修正前刑法第二十八條、第
二百十六條、第二百十五條、第四十一條第一項前段，罰金罰鍰
提高標準條例第一條前段、修正前罰金罰鍰提高標準條例第二條
，現行法規所定貨幣單位折算新臺幣條例第二條，判決如主文。
本案經檢察官郭昭吟到庭執行職務。
中    華    民    國    95    年    8     月    25    日
                      臺灣臺北方法院刑事第十五庭
                          審判長法  官  周祖民
                                法  官  邱蓮華
                                法  官  吳麗英
上正本證明與原本無異。
如不服本判決，應於判決送達後十日內向本院提出上訴狀（應附
繕本），上訴於臺灣高等法院。
                                書記官  田華仁
中    華    民    國    95    年    8     月    25    日
附錄本案論罪科刑法條
刑法第二百十六條：
行使第二百十條至第二百十五條之文書者，依偽造、變造文書或
登載不實事項或使登載不實事項之規定處斷。
刑法第二百十五條：
從事業務之人，明知為不實之事項，而登載於其業務上作成之文
書，足以生損害於公眾或他人者，處三年以下有期徒刑、拘役或
五百元以下罰金。


司法院資訊處製作；財團法人民間司法改革基金會備份。
